臺灣士林地方法院刑事判決　　　　　　 96度訴字第129號
　公　訴　人　臺灣士林地方法院檢察署檢察官
　被　　　告　甲○○
　　　　　　　　　　　（另案於臺灣臺北監獄執行中）
上列被告因毒品危害防制條例案件案件，經檢察官提起公訴（95
度毒偵字第2342號），本院判決如下：
    主  文
本件免訴。
    理  由
一、本件公訴意旨略以：被告甲○○前因施用毒品案件，經依法
    院裁定送觀察、勒戒後，認無繼續施用毒品之傾向，於民國
    89 年6月26日執行完畢釋放出所，並經本署檢察官以89年度
    毒偵字第1527號為不起訴處分確定。又因再犯施用毒品案件
    ，經依法院裁定送觀察、勒戒後，認有繼續施用毒品之傾向
    ，復裁定送強制戒治，於民國93年1 月9 日因法律修正廢止
    2 犯施用毒品罪強制戒治規定而釋放，另經臺灣士林地方法
    院以92年度訴字第461 號判決處應執行有期徒刑10月確定，
    於93年10月28日執行完畢。復於94年6 月24日22時為警採尿
    往前回溯4 日內某時施用第2 級毒品安非他命，及自94年6
    月24日22時為警採尿往前回溯5 日內某時起至95年6 月19日
    為警採尿往前回溯5 日內某時止，施用第1 級毒品海洛因，
    經上開法院於95年9 月28日以95年度訴字第181 號判決分別
    判處有期徒刑5 月、1 年，合併定應執行有期徒刑1 年2 月
    確定。詎猶不知悛悔，基於施用第1 級毒品海洛因之犯意，
    於95年9 月14日上午9 時40分許，為警採尿往前回溯5 日內
    某時，在不詳處所，施用第1 級毒品海洛因，嗣因前開毒品
    案件未到案遭通緝，為警於同日上午6 時20分許，在臺北市
    北投區○○路○ 段401 巷口處緝獲，並當場扣得第1 級毒品
    海洛因1 包（毛重0.12公克、淨重0.05公克）。因認被告林
    家麒上開行為涉有毒品危害防制條例第10條第1 項之施用第
    一級毒品海洛因罪嫌。
二、按案件曾經判決確定者，應諭知免訴之判決；又免訴之判決
    ，得不經言詞辯論為之，刑事訴訟法第302 條第1 款及第30
    7 條分別定有明文。次按，「刑事法若干犯罪行為態樣，本
    質上原具有反覆、延續實行之特徵，立法時既予特別歸類，
    定為犯罪構成要件之行為要素，則行為人基於概括之犯意，
    在密切接近之一定時、地持續實行之複次行為，倘依社會通
    念，於客觀上認為符合一個反覆、延續性之行為觀念者，於
    刑法評價上，即應僅成立一罪。學理上所稱『集合犯』之職
    業性、營業性或收集性等具有重複特質之犯罪均屬之，例如
    經營、從事業務、收集、販賣、製造、散布等行為概念者是
    （最高法院95年度臺上字第1079號判決要旨參照）」，亦即
    立法者針對特定刑罰規範之構成要件，已預設其本身係持續
    實行之複次行為，具備反覆、延續之行為特徵，故將之總括
    或擬制成一個構成要件之「集合犯」行為，因刑法評價上為
    構成要件之行為單數，應僅成立一罪；而毒品因具有成癮性
    、濫用性（此觀乎毒品危害防制條例第2 條之規定自明），
    立法實務首重以刑事處遇方式戒斷行為人毒癮，若無法收其
    實效，始依法追訴處罰（此觀乎毒品危害防制條例第20、23
    條之規定即明），故施用毒品本身具備反覆、延續之行為特
    徵，持續多次施用毒品始為此類犯罪之典型或常態，於刑法
    評價上，施用毒品應僅成立「集合犯」之一罪。是集合犯之
    先後多次數行為而犯同一之罪名，實體法上為包括之一罪，
    檢察官就集合犯多次行為之一部提起公訴，依審判不可分原
    則，其效力自應及於全部。又按，案件曾經判決確定者，應
    為免訴之判決，此項原則關於實質上一罪或裁判上一罪，均
    有其適用，是檢察官就犯罪事實之一部起訴，依刑事訴訟法
    第267 條之規定，其起訴效力及於全部，而審理事實之法院
    ，對於實質上或裁判上一罪之全部犯罪事實，於宣示判決之
    日前，既有審理之可能，即應予以審判，故確定判決之既判
    力，應及於最後審理事實法院之宣示判決日前發生之事實，
    亦即既判力對於時間效力之範圍，應以最後審理事實法院之
    宣示判決日為判斷之標準。
三、經查：被告甲○○前因「其曾因施用毒品案件，經本院以89
    年度毒聲字第1174號裁定送觀察勒戒，嗣於民國89年6 月26
    日執行完畢釋放。其又曾因違反毒品危害防制條例案件，經
    本院以92年度訴字第461 號判決，分別就其施用第一、二級
    毒品罪，各處有期徒刑6 月、有期徒刑6 月，如易科罰金均
    以300 元折算1 日，應執行有期徒刑10，如易科罰金以300
    元折算1 日確定，甫於93年10月27日縮刑期滿執行完畢。詎
    甲○○猶不知悔悟，又於前開觀察、勒戒執行完畢釋放後5
    年內，基於施用第二級毒品犯意，於94年6 月24日22時10許
    為警採尿往前回溯4 日內之某時（不包括為警查獲後之期間
    ），在臺北縣淡水鎮○○路53號神龍遊藝場內，以吸食器為
    工具，施用第二級毒品安非他命1 次。另又基於施用第一級
    毒品之概括犯意，自94年6 月24日22時10許為警採尿往前回
    溯5 日內之某時起（不包括為警查獲後之期間）至95年6 月
    19日為警採尿回溯120 小時內之某時（不包括為警查獲後之
    期間）之期間，約以每3~4 天1 次之頻率，在臺北縣淡水鎮
    ○○路53號神龍遊藝場內、臺北縣淡水鎮之公廁內等處，連
    續施用第一級海洛因多次，期間曾經於94年6 月24日21時40
    分許在臺北縣淡水鎮○○路53號神龍遊藝場內為警查獲，另
    曾於95年6 月19日18時許在臺北縣淡水鎮○○街6 號前為警
    查獲，扣得注射針筒1 支、塑膠鏟1 支、海洛因1 包（淨重
    0.34公克），並均經採尿送驗而查悉上情。」等事實，業經
    本院於95年9 月28日以95年度訴字第181 號刑事判決認定被
    告甲○○所為係犯毒品危害防制條例第10條第1 項之施用第
    一級毒品罪及同條例第10條第2 項之施用第二級毒品罪而分
    別判處有期徒刑一年及五月，並定其應執行刑為有期徒刑一
    年二月，嗣於95年10月30日未經上訴而確定，此有臺灣高等
    法院被告前案紀錄表及上開判決書附卷可稽；又被告甲○○
    係於93年10月28日出監，迄至96年2 月11日始行入監，此有
    臺灣高等法院在監在押全國紀錄表附卷可參，徵諸其於本院
    96年6 月6 日準備程序中供稱：自95年6 月19日為警查獲後
    至95年9 月14日查獲止每週施用海洛因約一至二次等語，顯
    見被告甲○○就本件公訴意旨所稱上開施用第一級毒品犯行
    ，核與前揭確定判決所載之施用第一級毒品犯行間，確係基
    於多次實施犯行之集合犯決意並於密接之時、地反覆持續實
    施而有集合犯之包括一罪關係，是公訴意旨所載之施用第一
    級毒品犯行與前開本院95年度訴字第181 號刑事確定判決所
    載之連續施用第一級毒品犯行間，既有集合犯之包括上一罪
    關係，而本件被告甲○○被訴施用第一級毒品犯行之犯罪時
    間，亦係於前開確定判決之宣示判決日即95年9 月28日之前
    所為，公訴人於上開刑事判決確定日後之96年1 月24日就同
    一施用第一級毒品案件向本院提起公訴，揆諸前揭之說明，
    本件被告甲○○被訴之上開施用第一級毒品犯行，自為前開
    確定判決之既判力所及，爰不經言詞辯論，逕為免訴判決之
    諭知。
據上論斷，應依刑事訴訟法第302 條第1 款、第307 條，判決如
主文。
中　　華　　民　　國　　96　　年　　6 　　月　　7 　　日
                  刑事第六庭審判長法  官  李育仁
                                  法　官  黃潔茹
                                  法  官  黃雅君
以上正本證明與原本無異。
如不服本判決，應於判決送達後10日內，向本院提出上訴狀。
                                  書記官  彭莉婷
中　　華　　民　　國　　96　　年　　6 　　月　　7 　　日
